【裁判字號】    89,竹簡,211
【裁判日期】    891030
【裁判案由】    侵權行為損害賠償
【裁判全文】
臺灣新竹地方法院民事判決  八十九年度竹簡字第二一一號
    原      告    丁○○
    訴訟代理人    丙○○
                  甲○○
    被      告    大交通運有限公司
    法定代理人    己○○
    兼  右一人
    訴訟代理人    乙○○      .
    被      告    戊○○      住台北縣板橋市○○街二五三巷二弄十四號三樓
右當事人間請求給付侵權行為損害賠償事件，本院判決如左：
    主      文
被告應連帶給付原告新台幣捌萬壹仟元，及其中被告大交通運有限公司及被告乙○○
自民國八十九年五月二十日起、被告戊○○自八十九年五月二十四日起，均至清償日
止，按年息百分之五計算之利息。
原告其餘之訴駁回。
訴訟費用由被告連帶負擔五分之一；餘由原告負擔。
本判決第一項於原告以新台幣貳萬柒仟元為被告供擔保後，得假執行。
原告其餘假執行之聲請駁回。
    事實及理由
一、原告之聲明：
  （一）被告應連帶給付原告新台幣（下同）四十一萬一千三百零七元，及自民國八
        十九年一月二十日之起訴狀繕本送達被告翌日起至清償日止，按年息百分之
        五計算之利息。
  （二）願供擔保請准宣告假執行。
二、事實摘要：
  （一）原告主張：被告戊○○以駕駛為業，受僱於被告乙○○，於民國八十八年二
        月十一日下午六時五分許，駕駛被告乙○○所有，靠行於被告大交運通有限
        公司（下稱大交公司），牌照號碼為ＮＧ─六六七號大貨車，沿國道中山高
        速公路由北往南行駛，至該公路標示一百公里三百五十公尺之處，原應於車
        輛行駛時，注意車前狀況，隨時採取必要之安全措施，而當時又無不能注意
        之情事，竟疏於注意前方車輛已因道路擁塞而停止，致未能減速而撞及原告
        以訴外人溫紫伶之名義購買，然實際所有權人為原告，並由原告所駕駛，牌
        照號碼為Ｖ五─六００三號之自用小客車，致使前開小客車嚴重受損，無法
        再修復使用。原告為此支出一萬二千元之托吊費，又因平日須以車代步，於
        車輛損壞之四十六日期間，每日須支出一千五百元之租車費用，共計為六萬
        九千元，而原告於八十七年三月六日係以一百六十二萬零八元購入系爭小客
        車，並加裝十二萬二千元之音響，至車禍發生時車輛仍有九成即一百五十六
        萬七千八百零七元之價值，惟保險公司僅理賠一百二十三萬七千五百元（不
        包括加裝之音響），尚不足三十三萬三百零七元，從而原告所受損害總計為
        四十一萬一千三百零七元，爰依民法第一百八十四條前段、第一百八十八條
        及第一百九十六條之規定，請求被告應連帶給付原告四十一萬一千三百零七
        元，及自起訴狀繕本送達被告翌日起至清償日止，按年息百分之五計算之法
        定遲延利息等語。
  （二）被告等均以：被告戊○○受僱於被告乙○○，而駕駛乙○○所有靠行於大交
        公司之大貨車，於事故發生當時被告戊○○正在載運貨物行使職務，確未注
        意車前狀況，對於托吊及租車費用並無意見，願意賠償原告，但前開自用小
        客車應折舊計算現值，且音響並未損壞，原告所提音響之收據不實，對於音
        響是否毀損及毀損之程度均未舉證以實其說等語，資為抗辯。
三、法院之判斷：
  （一）本件被告戊○○經合法通知，未於言詞辯論期日到場，核無民事訴訟法第三
        百八十六條所列各款情形，爰依原告之聲請，由其一造辯論而為判決。
  （二）原告主張被告戊○○以駕駛為業，受僱於被告乙○○，於八十八年二月十一
        日下午六時五分許，駕駛被告乙○○所有，靠行於被告大交公司，牌照號碼
        為ＮＧ─六六七號之大貨車，沿國道中山高速公路由北往南行駛，至該公路
        標示一百公里三百五十公尺之處，原應於車輛行駛時，注意車前狀況，隨時
        採取必要之安全措施，而當時又無不能注意之情事，竟疏於注意前方車輛已
        因道路擁塞而停止，致未能減速而撞及原告以訴外人溫紫伶之名義購買，然
        實際所有權人為原告，並由原告所駕駛，牌照號碼為Ｖ五─六ＯＯ三號之自
        用小客車，致使前開小客車受損等情，業據原告提出台灣苗栗地方法院八十
        八年度偵字第三九五四號聲請簡易判決處刑書、汽車新領牌照登記書、溫紫
        伶出具之契約書及車損照片二幀為證，並為兩造所不爭，且被告戊○○復於
        本院八十九年五月二十九日言詞辯論期日自認疏未注意車前狀況，是原告此
        部分之主張應堪信為真實。
  （三）按因故意或過失，不法侵害他人之權利者，負損害賠償責任；不法毀損他人
        之物者，被害人得請求賠償其物因毀損所減少之價額；受僱人因執行職務，
        不法侵害他人之權利者，由僱用人與行為人連帶負損害賠償責任；負損害賠
        償責任者，除法律另有規定或契約另有訂定外，應回復他方損害發生前之原
        狀。因回復原狀而應給付金錢者，自損害發生時起，加給利息。第一項情形
        ，債權人得請求支付回復原狀所必要之費用，以代回復原狀。民法第一百八
        十四條第一項前段、第一百九十六條、第一百八十八條第一項前段、第二百
        一十三條分別定有明文。次按汽車行駛時，駕駛人應注意車前狀況及兩車併
        行之間隔，並隨時採取必要之安全措施，道路交通安全規則第九十四條第三
        項規定甚明。本件被告戊○○駕車於車輛行駛時，本應注意車前狀況，隨時
        採取必要之安全措施，而當時又無不能注意之情事，竟疏於注意前方車輛已
        因道路擁塞而停止，致未能減速而撞及原告所駕駛之車輛，其行為自有過失
        ，且與原告之損害間有相當因果關係，自應負侵權行為損害賠償責任；再被
        告戊○○受僱於被告乙○○，而被告乙○○係靠行於被告大交公司，肇事時
        被告戊○○在執行職務，客觀上可認定受僱人戊○○受被告乙○○及大交公
        司監督並為其服務，因此被告乙○○及大交公司均應負僱用人責任，原告請
        求被告等應負連帶損害賠償之責，為有理由，應予准許。
  （四）茲應審酌者，為原告所得請求被告賠償之金額，爰分述如左：
    １、拖吊費部分：原告主張其支出一萬二千元之拖吊費，業據其提出免用發票收
        據二紙為證，並為被告等所不爭（見本院八十九年七月二十一日言詞辯論筆
        錄），自應屬實，從而原告請求被告等連帶給付前開拖吊費用，洵屬有據，
        應予准許。
    ２、租車費用：原告主張平日做生意須以汽車代步，前開自用小客車損壞後自八
        十八年二月十二日起至同年三月二十八日止，因租車每日支出一千五百元之
        租車費，共計為四十六日，支出六萬九千元等語，為兩造所不爭（見本院八
        十九年七月二十一日言詞辯論筆錄），復據原告提出免用發票收據一紙為證
        ，核屬相符，堪信為真實，是此部分之請求亦應予准許。
    ３、車輛部分：經查系爭自用小客車係原告以訴外人溫紫伶名義以一百六十二萬
        零八元之價格購入，於八十七年三月十日領照，事故發生後由華南產物保險
        股份有限公司（下稱華南公司）理賠一百二十三萬七千五百元，保險公司承
        保及理賠之範圍不含音響等情，有汽車新領牌照登記書、汽車保險要保書、
        理賠資料及華南公司八十九年七月四日華車（八九）字第０七八號函為證，
        應堪信為真實。原告雖主張系爭自用小客車於事故發生時仍有九成之價值，
        惟依行政院發佈之固有資產折舊表所列定率遞減法標準，及七十九年一月十
        二日行政院（七九）財字第０六七０號令公布之固定資產年數表第二類交通
        及運輸設備第三項規定之汽車耐用年數所列其他業用客車其耐用年數為五年
        ，每年折舊率為０‧三六九，另依營利事業所得稅查核準則第九十五條第六
        項所定「依固定資產提列折舊採用定率遞減法者，以一年為計算單位，其使
        用期間未滿一年者，按實際使用之月數相當於全年之比例計算之，不滿一月
        者，以月計。」上開自用小客車自八十七年三月十日領照至八十八年二月十
        一日車禍發生時，已有一年之久，又系爭車輛領照時之市價為一百六十二萬
        零八元，經折舊後該車於侵權行為發生時之價值為一百零二萬二千二百二十
        五元（計算式為：0000000Ｘ０．３６９＝５９７７８３【此為第一
        年之折舊額】，0000000－000000＝0000000【此為車
        輛於事故時之現值】，元以下均四捨五入），按被保險人因保險人應負保險
        責任之損失發生，而對於第三人有損失賠償請求權者，保險人得於給付賠償
        金額後，代位行使被保險人對於第三人之請求權；但其所請求之數額，以不
        逾賠償金額為限，保險法第五十三條第一項定有明文，華南公司既已理賠原
        告一百二十三萬七千五百元，原告對被告等之債權在此範圍內已法定移轉予
        保險人，而依前開標準計算，華南公司理賠之數額已逾系爭自用小客車事故
        時之現值，況依華南公司於八十九年八月十六日所出具華車（八九）字第０
        九五號函文，該公司於事故發生後以四十七萬元拍賣系爭小客車之殘值，縱
        以原買賣價金一百六十二萬零八元（應以事故當時該車之現值計算始為精確
        ，然斯時之價值必定低於原買賣之價金）扣除殘值拍賣所得，系爭自用小客
        車因毀損所減少之價額僅為一百一十五萬零八元，是原告所受理賠之數額顯
        逾該車減少之價額，因被告未能證明就系爭自用小客車受有逾理賠數額之損
        害，理賠部分之債權亦因前開保險法之規定移轉予華南公司，從而原告以買
        賣價金九成為基準，請求被告等連帶賠償保險公司未予理賠部分之金額，為
        無理由，不應准許。原告雖另提出免用發票收據以證明曾支出十二萬二千元
        購買加裝於前開車輛之音響，然為被告所爭執，經本院向華南公司函詢，華
        南公司稱系爭小客車於事故發生時有加裝音響，惟事故發生後該公司欲拍賣
        車輛殘值時，音響主機已不復見，從而不知音響之機型、廠牌及殘值等語，
        有該公司八十九年八月十六日（華車）八九字第０九五號函在卷可按，且由
        前開函文所附照片所示，系爭小客車係車尾部分受有撞擊而變形，然音響包
        含ＣＤ控制盒、主機等部分，部分固裝設於車尾行李箱內，部分則裝置於前
        座，縱受撞擊仍可能有部分未遭毀損，且證人即義昌修理廠負責人簡文義到
        庭證稱，原告所提音響之收據係由修車廠內離職之師傅所開具，伊不知悉該
        紙收據所載內容是否屬實，且收據內未著明音響品牌，師傅於開立收據時通
        常會開得比實際價格高，車行之帳冊亦已銷毀，無從查證等語（見本院八十
        九年七月二十一日言詞辯論筆錄），從而該紙收據之內容是否屬實仍有疑問
        ，因原告未能提出加裝於車輛之音響供本院為實質之認定，亦未能就系爭小
        客車上裝有何種音響、音響之價值為何、是否受有損害、損害之程度為何、
        如有毀損減少之價額為何、回復原狀所必要之費用為何等有利於己之事項事
        項舉證已實其說，是以其請求被告依十二萬二千元九成之數額賠償音響部分
        所受之損害，即無理由。依上所述，原告請求被告就系爭小客車及音響部分
        賠償三十三萬元零三百零七元，為無理由，應予駁回。
  （五）綜上所述，原告受有之實際損害額為八萬一千元，又按給付無確定期限者，
        債務人於債權人得請求給付時，經其催告而未為給付，自受催告時起，負遲
        延責任。其經債權人起訴而送達訴狀，或依督促程序送達支付命令，或為其
        他相類之行為者，與催告有同一之效力；又起訴，應以訴狀表明當事人及法
        定代理人、訴訟標的及其原因事實、應受判決事項之聲明，民法第二百二十
        九條第二項、民事訴訟法第二百四十四條第一項分別定有明文。原告雖請求
        被告應連帶給付原告自八十九年一月二十日之起訴狀繕本送達被告翌日起至
        清償日止，按年息百分之五計算之法定遲延利息，然查原告於八十九年一月
        二十日之起訴狀內並未記載應受判決事項之聲明，被告自無從知悉原告請求
        之內容為何，無法為任何給付，當無給付遲延之情事，因原告至八十九年五
        月十九日始以準備書狀提出明確之聲明，則法定遲延利息應由被告收受該次
        書狀繕本之翌日起算，從而原告請求被告連帶給付八萬一千元，及自八十九
        年五月十九日之準備書狀繕本送達各被告翌日即被告大交公司與被告乙○○
        自八十九年五月二十日起、被告戊○○自八十九年五月二十四日起，均至清
        償日止，按年息百分之五計算之法定遲延利息，洵屬正當，應予准許，逾此
        部分為無理由，應予駁回。
  （六）原告陳明願供擔保，聲請宣告假執行，經核其勝訴部分，合於法律規定，爰
        酌定相當之擔保金額宣告之；其餘假執行之聲請，因該部分訴之駁回而失所
        依據，應予駁回。
  （七）結論：本件原告之訴，為一部有理由，一部無理由，依民事訴訟法三百八十
        五條第一項前段、第七十九條但書、第八十五條第二項、第三百九十條第二
        項，判決如主文。
中      華      民      國    八十九    年      十      月      三十     日
                                  臺灣新竹地方法院新竹簡易庭
~B法      官  雷雅雯
右為正本係照原本作成。
如對本判決上訴須於判決送達後二十日內向本院提出上訴狀。
~B法院書記官  洪儷容
中      華      民      國    八十九    年      十      月    三十    日


司法院資訊處製作；財團法人民間司法改革基金會備份。
